【裁判字號】    96,自,43
【裁判日期】    970620
【裁判案由】    詐欺
【裁判全文】
臺灣臺中地方法院刑事裁定  96年度自字第43號
自  訴  人  乙○○
自訴代理人  王忠沂律師
被      告  甲○○
上列被告因詐欺案件，經自訴人提起自訴，本院裁定如下：
    主    文
自訴駁回。
    理    由
一、本件自訴意旨略以：被告甲○○於民國九十二年十二月三十
    一日假藉李皇儒之名，向自訴人乙○○詐購坐落在臺南縣西
    港鄉南海村南海埔一二五之十八號四層樓房屋一棟（下稱系
    爭房屋），約定買賣價金為新臺幣（下同）三百萬元，訂約
    日被告交付發票人吳珮盈在臺灣銀行之支票十紙，以抵充購
    屋價金，到期支票均因拒絕往來而遭退票，經自訴人極力追
    討，被告改換支票應付，除其中一百四十萬元已獲兌現外，
    其餘一百六十萬元仍跳票，迄今不為給付，被告亦不知去向
    。被告騙得上開房屋後，立即辦理過戶，並向銀行貸款一百
    八十萬元，除支付自訴人一百四十萬元外，尚淨得四十萬元
    ，此種購屋手法，可謂財物兩得，為詐欺行為。被告利用不
    知情之李皇儒名義購屋，本身則置身事外，又使用不知名之
    人頭支票，退票後，又不負責，均屬使用詐術。因認被告涉
    犯刑法第三百三十九條第一項之詐欺取財罪嫌。
二、按法院或受命法官於自訴案件第一次審判期日前訊問及調查
    結果，如認為案件有刑事訴訟法第二百五十二條至第二百五
    十四條之情形者，得以裁定駁回其自訴，同法第三百二十六
    條第三項定有明文。又按刑法第三百三十九條第一項詐欺罪
    之成立，以意圖為自己或第三人不法所有，以詐術使人將本
    人或第三人之物交付為要件。所謂以詐術使人交付，必須被
    詐欺人因其詐術而陷於錯誤，若其所用方法，不能認為詐術
    ，亦不致使人陷於錯誤，即不構成該罪。最高法院四十六年
    台上字第二六０號判例可資參照。
三、經查：
（一）刑事自訴狀中雖指訴稱：被告甲○○係假藉李皇儒之名，
      向自訴人乙○○詐購系爭房屋云云，但自訴人到庭陳稱：
      「．．．我是透過我的同事的親戚介紹認識被告，那個親
      戚告訴我被告的公司財務狀況很好，我的系爭房屋因為沒
      有貸款，希望可以賣給他們，當作他們公司信用更好的證
      明，因此我才跟被告聯絡．．．當時（被告）跟我說房子
      要登記給公司，後來又說要登記給李皇儒，我說登記給誰
      我沒有意見，只要有按期付款就可以。．．．」等語，被
      告亦供稱：「．．．會在契約書上寫李皇儒的名字，是因
      為我個人名下沒有辦法再過戶不動產，所以寫李皇儒的名
      字要過戶到他名下，但我沒有跟自訴人說的那麼仔細，只
      有提到會過戶到李皇儒名下，自訴人確實有說過戶到何人
      名下他沒有意見，只要我價錢按期繳清就好。．．．」等
      語，可知被告係以自己本名，而非假冒案外人李皇儒之名
      ，來與自訴人洽商系爭房屋之買賣契約，只是買賣後過戶
      之所有人要登記在案外人李皇儒之名下，自訴人對此亦無
      認知錯誤或混淆之情形，不僅被告未有以假名施詐之情狀
      ，自訴人亦無因而陷於錯誤之情事。
（二）自訴人又指稱：系爭房屋過戶後，向銀行辦理貸款，貸得
      一百八十萬元，詎被告僅清償買賣價款一百四十萬元，自
      己尚淨得四十萬元，所為係詐欺云云。然查，被告對此全
      盤否認，辯稱：系爭房屋向銀行貸款後，伊未取得分文，
      伊給付給自訴人的一百四十萬元，均是用自己的錢等語，
      自訴人又未能就被告確有以系爭房屋貸款取得一百八十萬
      元，卻僅取其中之一百四十萬元，支付系爭房屋之買賣價
      款，舉證以實其說，尚難遽採。退步而言，被告縱有取得
      以系爭房屋向銀行貸款之一百八十萬元，但因自訴人與被
      告間之買賣契約中並未約定要以此筆貸款支付價款，且被
      告於簽立系爭房屋買賣契約書時，即另行交付被告之妻吳
      珮盈為發票人，面額合計三百萬元之支票十紙，作為買賣
      價款之支付，為自訴人所不爭執，並有房屋買賣契約書附
      卷可稽，則被告如何處分上開一百八十萬元，純係其個人
      處分財產之自由權能，雖未優先清償欠付自訴人之系爭房
      屋買賣價款，但尚難認係施行詐術。
（三）自訴人雖又以被告僅支付一百四十萬元，對於剩餘之價款
      一百六十萬元，均遲未給付，又避不見面，未積極協調還
      款事宜，顯係詐欺云云。然按民事債務當事人間，若有未
      依債務本旨履行給付之情形，在一般社會經驗而言，原因
      非一；其因不可歸責之事由無法給付，或因合法得對抗他
      造主張抗辯而拒絕給付，甚至債之關係成立後，始行惡意
      遲延給付，皆有可能，非必出於自始無意給付之詐欺犯罪
      一端。自訴人並未提出任何積極證據證明被告遲不給付餘
      款，確係基於訛詐之具體事實，自難徒以被告尚有餘款一
      百六十萬元未給付，即遽認被告有施詐之情狀。
（四）綜上所陳，自訴人既無法提出確切之證據佐實指訴，本院
      又查無其他積極證據足認被告確有自訴人所稱詐欺取財之
      犯行，本件應純屬債務不履行之民事糾葛，被告之犯罪嫌
      疑尚有不足，依法應駁回自訴人之自訴。
據上論結，依刑事訴訟法第三百二十六條第三項、第二百五十二
條第十款，裁定如主文。
中    華    民    國    97    年    6     月    20    日
            刑事第十一庭  審判長法  官  王世華
                                法  官  丁智慧
                                法  官  莊嘉蕙
以上正本證明與原本無異。
如不服本裁定應於送達後五日內向本院提出抗告狀。
                                書記官  魏愛玲
中    華    民    國    97    年    6     月    20    日


司法院資訊處製作；財團法人民間司法改革基金會備份。
